臺灣新北地方法院民事判決
110年度訴字第3122號
原      告  陳怡蓁  
訴訟代理人  鍾儀婷律師
被      告  羅再添  
            羅蒼田  
            羅清水  
            羅金花  
            羅金筍  
            羅清江  
            羅宇伶  
            羅文和  
上列當事人間請求分割共有物事件，經本院於民國111年6月15日
言詞辯論終結，判決如下：
    主      文
兩造共有如附表一所示之不動產准予變價分割，所得價金由兩造
依附表二「應有部分比例」欄為分配。
訴訟費用由兩造依附表「應有部分比例」欄負擔。
    事實及理由
壹、程序方面：
一、按訴狀送達後，原告不得將原訴變更或追加他訴，但擴張或
    減縮應受判決事項之聲明者，不在此限，民事訴訟法第255
    條第1 項但書第3 款定有明文。查，本件原告原起訴時訴之
    聲明為請求將兩造共有如附表一編號1、2所示之土地及建物
    准予變價，所得價金桉附表二兩造之應有部分比例分配（見
    本院110年度板司調字第196號卷第10至11頁），嗣以民事準
    備書㈡狀及於本院民國111年5月25日審理時以言詞變更聲明
    為請求將兩造共有如附表一（編號1、2、3）所示之不動產
    （下合稱系爭不動產，或分別稱系爭土地、系爭房屋）准予
    變賣，所得價金由兩造按附表二「應有部分比例」欄為分配
    （見本院卷第127至133頁），經核原告所為上開訴之變更，
    屬減縮應受判決事項之聲明，揆諸上開法律規定，應予准許
    。
二、按言詞辯論期日，當事人之一造不到場者，得依到場當事人
    之聲請，由其一造辯論而為判決，民事訴訟法第385 條第1 
    項前段定有明文。本件被告均經合法通知，未於最後言詞辯
    論期日到場，且核無同法第386 條所列各款情形，爰依原告
    之聲請及上開規定，由其一造辯論而為判決。
貳、實體方面：
一、原告方面：兩造共有系爭不動產，且無因法令規定或物之使
    用目的不能分割之情事，又兩造並未以契約訂有不分割之期
    限約定，復無法就分割方法達成協議，爰依民法第823條第1
    項規定請求分割系爭不動產。又系爭不動產，若按原物分配
    者，以系爭土地面積僅96.12平方公尺，建物總面積亦僅90
    平方公尺，共有人9人，以各共有人應有部分換算，其中最
    大應有部分1/8換算後僅分配得約10餘平方公尺，其中最小
    應有部分1/16換算後僅分配得約5至6平方公尺，可能造成多
    筆畸零地，土地過於零碎而不利使用，更降低經濟價值，建
    物亦無法充分利用，但若以變賣分割，透過拍賣之公開市場
    機制，使系爭不動產發揮最大之經濟效用，經由良性公平競
    價之結果，讓各共有人能按其應有部分比例分配合理之價金
    ，以兼顧各共有人之利益及其公平性為適當，爰依民法第82
    4條第1、2項規定，請求系爭不動產准予變價，所得價金由
    兩造按應有部分比例為分配等語。
二、被告方面：
㈠、被告羅再添、羅清水、羅金花、羅金筍、羅宇伶及羅文和（
    下稱羅再添等人）：我們同意由仲介去賣，因為法院拍賣價
    錢會比較不好，系爭房屋於母親過世後就沒有居住使用迄今
    。
㈡、被告羅蒼田、羅清江：被告羅蒼田、羅清江均經合法通知，
    未於言詞辯論期日到場，亦未提出準備書狀作何聲明或陳述
    。
三、本院得心證之理由：
㈠、按各共有人得隨時請求分割共有物，但因物之使用目的不能
    分割或契約訂有不分割之期限者，不在此限，民法第823條
    第1項定有明文。是以，共有物依其使用目的並非不能分割
    ，而又未有不分割之約定者，各共有人自得隨時請求分割。
    經查，兩造為系爭不動產之共有人，且渠等之應有部分如附
    表二所示，並經本院現場勘驗及地政機關測量結果如附表一
    所示等情，此有土地及建物登記謄本、新北市政府稅捐稽處
    房屋稅籍證明書、本院勘驗筆錄、新北市板橋地政事務所11
    1年4月22日新北板地測字第1116016867號函覆暨土地複丈成
    果圖（即本判決附圖，下稱附圖）及現場照片（見110板司
    調196卷第13至19、47至65頁、本院卷第91至93、99至101、
    135至141頁）可稽，堪信為真。而兩造就系爭不動產並無不
    能分割之協議，亦無因物之使用目的致不能分割情形，業據
    原告及被告羅再添等人陳明在卷（見本院卷第77頁），然兩
    造無法達成分割協議等情，則原告訴請法院裁判分割系爭不
    動產，即屬有據。
㈡、次按「共有物之分割，依共有人協議之方法行之。分割之方
    法不能協議決定，或於協議決定後因消滅時效完成經共有人
    拒絕履行者，法院得因任何共有人之請求，命為下列之分配
    ：一、以原物分配於各共有人。但各共有人均受原物之分配
    顯有困難者，得將原物分配於部分共有人。二、原物分配顯
    有困難時，得變賣共有物，以價金分配於各共有人；或以原
    物之一部分分配於各共有人，他部分變賣，以價金分配於各
    共有人。以原物為分配時，如共有人中有未受分配，或不能
    按其應有部分受分配者，得以金錢補償之。」、「共有人相
    同之數不動產，除法令另有規定外，共有人得請求合併分割
    。」民法第824條第1、2、3、5項規定甚明。又定共有物分
    割之方法，固可由法院自由裁量，惟仍應斟酌共有人之意願
    、利害關係及分得部分所得利用之價值等情形，定一適當公
    平之方法以為分割。又查，系爭不動產係系爭房屋坐落於系
    爭土地上，且系爭房屋為加強磚造透天厝之3層樓（3樓為未
    辦保存登記之增建部分，且1、2樓均有外推增建部分），共
    有大門出入等情，有前開勘驗筆錄及現場照片可證，是系爭
    不動產有整體使用上之不可分關係，且為共有人相同之不動
    產，足認系爭不動產如為原物分割，分割後之各部分室內既
    有管線、電路、排水系統等配置，勢必無法滿足分割後各別
    住戶之使用，現實上顯無原物分割之可能性，且原告與被告
    羅再添等人亦均同意以變價分割方式為之，但究由兩造自行
    委由仲介為之或法院為之，渠等無法達成共識，且由法院變
    價為之者，法院會由專業機關就系爭不動產為鑑價，其專業
    性、公正性及客觀性顯較當事人自行為之而更有利於衡平兩
    造之利益，則被告羅再添等人徒以法院變賣價格會比較低而
    不同意而由法院變價云云，為無足採。因此，本件共有物予
    以變價分割且所得價金由兩造依應有部分比例分配，顯符合
    系爭不動產現況及兩造意願。
五、綜上所述，本院認系爭不動產准予變價分割，所得價金由兩
    造按附表二所示應有部分比例分配之方式最為適當，爰判決
    如主文第一項所示。
六、本件事證已臻明確，至於兩造其餘之攻擊或防禦方法及所提
    出之證據，經本院斟酌後，認為均不足以影響本判決之結果
    ，自無一一詳予論駁之必要，併此敘明。
七、末按分割方法乃具非訟事件之性質，本院斟酌何種分割方法
    較能增進共有物之經濟效益，並兼顧全體共有人之利益，以
    決定適當之分割方法，不因何造起訴而有不同，故關於本件
    訴訟費用負擔，爰依民事訴訟法第80條之1規定，命兩造按
    應有部分比例即附表二「應有部分比例」欄所示負擔之。 
中　　華　　民　　國　　111 　年　　6 　　月　　29　　日
                  民事第三庭    法　官　饒金鳳
以上正本係照原本作成
如對本判決上訴，須於判決送達後20日內向本院提出上訴狀。如
委任律師提起上訴者，應一併繳納上訴審裁判費。
中　　華　　民　　國　　111 　年　　6 　　月　　29　　日
                                書記官　廖美紅
               
附表一：
土地標示        編號 土地坐落  面積  權利範圍   1 新北市○○區○○段000地號  96.12平方公尺  各共有人應有部分如附表二   建物標示        編號 建 號 基地坐落  建築式樣主要建築材料及房屋層數  建物面積 權利範圍   建物門牌      2 新北市○○○○段000○號 新北市○○區○○段000地號  住家用加強磚造2層樓  2層總面積：90平方公尺 1層層次面積：45平方公尺 2層層次面積：45平方公尺 附屬建物 陽臺：10平方公尺 平台：10平方公尺 各共有人應有部分如附表二   新北市○○區○○路000巷00弄00號        備考：      3 (增建部分) 新北市○○區○○段000地號  第一層屋前有外推雨遮及鐵門，且屋後外推增建並有鐵窗第二層屋後外推增建且有增建樓梯至第二層頂層，第二層頂層屋前有磚造屋並擺設神明廳，屋後有鐵窗、2個水塔及水泥金爐1座  第一層增建物面積：33.75平方公尺 第二層增建物面積：24.40平方公尺 第二層頂層增建物面積：55平方公尺 各共有人應有部分如附表二   新北市○○區○○路000巷00弄00號1樓、2樓及頂層未登記之增建物        備考：如附圖第一層、第二層及第二層頂層未登記部分所示      
附表二：
編號 共有人 應有部分比例 1 原告陳怡蓁 1/8 2 被告羅再添 1/8 3 被告羅蒼田 7/40 4 被告羅清水 1/8 5 被告羅金花 4/40 6 被告羅金筍 4/40 7 被告羅清江 1/8 8 被告羅宇伶 1/16 9 被告羅文和 1/16